【裁判字號】    95,破,118
【裁判日期】    951023
【裁判案由】    宣告破產
【裁判全文】
臺灣高雄地方法院民事裁定               95年度破字第118號
聲  請  人  甲○○
                        樓
當事人間聲請宣告破產事件，本院裁定如下：
  主  文
聲請駁回。
程序費用由聲請人負擔。
  理  由
一、聲請意旨略以：聲請人現於工廠擔任工程員，每月薪資約新
    台幣（下同）31,000元，因家庭經濟困難等因素，陸續向中
    國信託銀行等9 家銀行借款，雖聲請人每月均努力還款，惟
    至今仍積欠銀行債務高達約2,740,000 元，每月尚須支付利
    息約108,000 元，實已非聲請人目前薪資所能負擔，因聲請
    人之負債顯大於資產而不足以清償債務，願以聲請人尚存之
    現金400,000 元、中古汽車一輛 (市值約30,000萬元)及每
    年工作收入約400,000 元組成破產財團，聲請宣告破產等語
    。
二、按破產，對債務人不能清償債務者，宣告之；破產人及其家
    屬之必要生活費，視為財團費用，破產法第57條、第95 條
    第2 項分別定有明文。次按，法院就破產之聲請，應依職權
    為必要之調查，倘債務人確係毫無財產可構成破產財團，或
    債務人之財產不敷清償破產財團之費用及財團之債務，無從
    依破產程序清理其債務時，得以無宣告破產之實益，裁定駁
    回聲請，有最高法院86年度台抗字第479 號、91年度台抗字
    第60號裁定之意旨可參。而破產乃債務人於經濟發生困難，
    無力對全體債權人為清償時，由法院介入，強制將債務人之
    全部財產依一定程序為變價及分配，使全體債權人得以公平
    受償之一般執行程序，倘可預見破產程序進行之結果，多數
    債權人之普通債權毫無機會獲得公平滿足者，則破產程序之
    進行即無實益可言，於此情形，如仍進行破產程序，即與破
    產制度本旨有違，法院應不予准許。
三、經查：
  (一)本件聲請人前於95年4 月19日甫向本院聲請宣告破產，經本
    院於95年6 月9 日以95年破字第34號裁定駁回聲請，再經台
    灣高等法院高雄分院於95年8 月3 日以95年破抗字第12號駁
    回抗告確定在案。
  (二)經本院調閱前開卷宗內所附稅務電子閘門財產所得調件明細
    表顯示，聲請人年度薪資所得及其他所得合計為401,623 元
    ，名下有汽車1 輛等情，與聲請人本次陳報之財產狀況大致
    相符。除本次陳報之現金存款400,000 元，較前次聲請破產
    時陳報之現金存款300,000 元，增加100,000 元外，聲請人
    前後財產之變動甚微。至於聲請人陳報之債務總額，則與前
    次聲請破產時所陳報之2,740,000 元相同。是聲請人主張其
    資產及所得顯已不能清償其債務，依法即有破產之原因等情
    ，自足堪採信。
  (三)惟查，聲請人雖陳稱其尚有400,000 元之現金存款可供組成
    破產財團，惟依聲請人上開聲請意旨所陳明之收入支出及龐
    大借款之情形，聲請人此筆400,000 元之現金存款，自足認
    定係借得上開高達約2,740,000 元借款後，花費剩餘之餘額
    ，而非其努力工作所得，此等行為如予以准許宣告破產，形
    同允許聲請人以向債權人借得而花費剩餘之400,000 元借款
    餘額，買斷債權人之2,740,000 元借款債權，對債權人顯失
    公平，且無異鼓勵社會大眾將來亦可任意向他人或銀行借貸
    鉅額借款後，再以借得借款之小部份金額免除鉅額債務，將
    嚴重危害社會經濟秩序及交易安全及信賴。
  (四)此外，縱聲請人主張其每月尚有31,000元收入，以支應家庭
    生活費用屬實；然聲請人為低收入戶，其與家屬賴張阿水、
    李雅娟、賴冠丞、賴怡婷、賴藝文、賴育秀等人共同居住於
    高雄縣鳳山市○○○路574 巷20之1 號4 樓，有聲請人之全
    戶戶籍資料及高雄縣鳳山市公所低收入戶證明書在卷可稽（
    本院95年度破字第34號卷第60至66頁、台灣高等法院高雄分
    院95年度破抗字第12號第8 頁）；若以較低標準，即94年度
    所得稅扶養親屬免稅額每人為74,000元計算其必要生活費，
    聲請人每年至少即需支出必要生活費518,000 元（74,0 00
    ×7 ＝518,000） ，即聲請人每年應支出之財團費用此部分
    至少即達518,000 元，聲請人之存款400,000 元加上薪資所
    得，仍不足支付財團費用；況且，如宣告聲請人破產，依目
    前破產實務，聲請人尚須支付破產管理人之最低報酬為40
    ,000 元 。綜上，聲請人之財產於扣除上開破產管理人之報
    酬及聲請人及其家屬之必要生活費用後，已無餘額可供構成
    破產財團，自無法清償破產債權，聲請人聲請宣告破產已無
    實益。
  (五)再則，破產制度既在調和債務人重生機能及債權人權益保障
    ，若有其他替代機制，更能為適當之處理時，即無籍由宣告
    破產之必要。而依聲請人提出之債務明細表，有高達630,70
    2 元係現金卡及信用卡債，而政府機關既已訂有督促金融機
    關就此類債務踐行協商機制，並已另積極訂立相關債務清償
    之法規以資因應，則若能藉由其他較為合理之機制為清償事
    宜之處理，而非以強制免除債務之方式為破產，應係較符合
    衡平之方案。本院除認以聲請人現行提出構成破產財團之財
    產，尚難認有達到准予宣告破產之實益外，在現行破產效力
    係強制免責之情形下，聲請人所提出構成破產財團之財產，
    亦未能使本院認已符合破產機制之本旨，故在聲請人未能提
    出其他較為合理且有清償實益之破產財團前，本院尚難准予
    破產之宣告。
  (六)依前開說明，聲請人聲請宣告破產，為無理由，應予駁回。
四、依破產法第5條、民事訴訟法第95條、第78條、裁定如主文
    。
中    華    民    國    95    年    10    月    23    日
                  民事鳳山分庭  法  官  高英賓
正本係照原本作成。
如對本裁定抗告須於裁定送達後10日內向本院提出抗告狀。
中    華    民    國    95    年    10    月    23    日
                                書記官  李崑良


司法院資訊處製作；財團法人民間司法改革基金會備份。
